臺灣高等法院民事裁定　　　　　　　　　96年度抗字第1251號
抗　告　人　甲○○
上列抗告人因與相對人乃群企業股份有限公司間假處分事件，對
中華民國96年6月25日臺灣臺北地方法院96年度裁全字第5921號
所為裁定提起抗告，本院裁定如下：
    主  文
抗告駁回。
抗告訴訟費用新台幣壹仟元由抗告人負擔。
    理  由
一、抗告意旨略以：
  (一)相對人之假處分聲請並無理由：
    １、本件係抗告人有無違反兩造間聘雇契約第3條規定之爭
        執，非就聘雇契約是否有效或成立而生之爭執，並非於
        有爭執之法律關係有定暫時狀態之必要，與民事訴訟法
        第538條第1項之規定不合。又違反聘雇契約第3條約定
        之法律效果，為負損害賠償之責，亦即為金錢或得易為
        金錢請求之請求，非屬金錢請求以外之請求，故本案訴
        訟非為確定爭執之法律關係，亦與民事訴訟法第538條
        第2項之規定不符。
    ２、縱認抗告人依聘雇契約不能任職於卡帕斯企業股份有限
        公司（下稱卡帕斯公司），仍不能阻止卡帕斯公司從事
        與相對人類似之汽車按摩椅等相關製造、銷售等行為，
        亦即對抗告人宣告競業禁止之處分，並不能防止相對人
        所謂損害之發生，況相對人亦未舉證說明有何損害之發
        生。而有關汽車座椅相關技術，相對人均有申請專利保
        護所謂之核心技術，且相關技術皆揭示於專利公報，並
        無所謂營業祕密之洩露可言。
  (二)關於本件擔保金，除審酌抗告人5年薪資新台幣（下同）
      4,716,000元外，尚需加計5年公司及工廠每年年度彙總結
      算淨利盈餘10％之獎金3,107,090元，合計為7,823,090元
      ，始稱公允。且依民事訴訟法第538條第3項之規定，亦應
      令相對人將前述金額先行給付抗告人，以彌補抗告人之權
      益損失。
  (三)綜上，本件所涉抗告人有無違反競業禁止條款，並無急迫
      性，事後亦得請求損害賠償。原裁定未詳查上情，即謂有
      定暫時狀態假處分之必要，實有違誤。
二、按於爭執之法律關係，為防止發生重大之損害或避免急迫之
    危險或有其他相類之情形而有必要時，得聲請為定暫時狀態
    之處分。民事訴訟法第538條第1項定有明文。此所謂法律關
    係，係指金錢請求以外，凡適於為民事訴訟之標的，有繼續
    性者皆屬之。又因假處分僅為保全程序，非確定私權之訴訟
    程序，請求及假處分之原因雖應釋明，但債權人本案實體事
    項是否確實存在，則非保全程序所應審認之事項（最高法院
    95台抗字第170號裁判要旨參照）。又假處分所必要之方法
    ，由法院以裁定酌定之。前項裁定，得選任管理人及命令或
    禁止債務人為一定行為。民事訴訟法第538條之4準用同法第
    535條亦有明文。是法院就定暫時狀態處分為裁定時，得依
    職權酌量其認為最妥適之處分方法，以達假處分之目的，此
    乃因定暫時狀態之方法具有多樣性及可變性之特性始然，法
    院不受當事人對於假處分方法聲明之拘束，而得由法院以裁
    定酌定之。
三、經查：
  (一)相對人主張抗告人自民國86年4月1日起在相對人公司任職
      ，於92年8月18日與相對人簽立聘雇契約書（下稱系爭契
      約），第3條約定「甲方（即抗告人）同意於離職後五年
      內不得從事與職離時公司（即相對人）研發、生產、銷售
      相同產品之產業，並且遵守保密公司之機密，如有違反，
      致使公司營運或聲譽受損，願意負擔公司所有損失，並放
      棄先訴抗辯權」。嗣抗告人於94年11月21日離職時擔任相
      對人公司研發部副總工程師，抗告人於離職後自95年7 月
      起至卡帕斯公司擔任董事，業據提出員工基本資料清冊、
      勞工保險退保申請書、服務證明書（該證明書誤載離職日
      期為95年11月21日）、聘雇契約書、卡帕斯公司登記資料
      、抗告人名片等影本以為釋明（見原審卷頁26-29、31、
      36），復為抗告人所不否認，自堪採信。
  (二)相對人公司係於76年間設立，從事專業汽車座墊、汽車座
      椅氣壓按摩系統、支撐系統暨通風系統等與汽車座椅舒適
      性相關產品暨電子零組件之研發、製造、生產及銷售等業
      務。卡帕斯公司則於95年7月26日設立，所營業務與相對
      人公司相同，亦有相對人公司資料查詢、公司簡介及主要
      產品介紹、產品說明、卡帕斯公司資料查詢、產品廣告、
      產品說明書、抗告人名片附卷可稽（見原審卷頁6-25、31
      -36）。由此足見，相對人與卡帕斯公司就汽車座椅相關
      產品暨電子零組件之研發、製造及銷售，於市場上具有競
      爭關係。而抗告人於離職前擔任相對人公司研發部副總工
      程師，掌握相對人公司產品研發、製造之營業秘密暨客戶
      資料，一旦離職並至競爭公司服務，勢必造成相對人營業
      利益嚴重損失並削弱其競爭基礎，而影響市場之公平競爭
      。抗告人以：相對人就有關汽車座椅相關核心技術均申請
      專利保護，即無所謂營業祕密洩露或損害可言云云，顯不
      足採。
  (三)如上所述，抗告人所簽署系爭契約第3條已約明抗告人在
      離職後五年內，不得從事與離職時相對人研發、生產、銷
      售相同產品之產業，並遵守保密相對人公司之機密，如有
      違反致相對人受損另須賠償相對人所受損害，則抗告人依
      約即同時負有事前不得競業之不作為義務及事後賠償損害
      之義務。抗告人僅以事後須負損害賠償之責，遽指本件即
      為金錢或得易為金錢請求之請求云云，尚不足採。而本件
      抗告人於離職後確服務於經營相同業務之卡帕斯公司迄今
      ，則相對人主張抗告人違反系爭契約上開競業禁止義務之
      約定，且違約之競業行為仍在繼續中，為防止營業祕密洩
      露造成營業利益重大損害之危險，而有定暫時狀態假處分
      之必要，即非無據。
  (四)綜此，相對人主張抗告人自相對人公司離職後於經營相同
      業務之卡帕斯公司任職迄今，違反系爭契約上開競業禁止
      義務之約定，且違約之競業行為仍在繼續中，有定暫時狀
      態假處分之必要等情，依相對人上述所提出之員工基本資
      料清冊、勞工保險退保申請書、服務證明書、聘雇契約書
      、相對人公司資料查詢、公司簡介及主要產品介紹、產品
      說明、卡帕斯公司資料查詢、產品廣告、產品說明書、抗
      告人名片等可認已有相當之釋明，且相對人復陳明願供擔
      保以代釋明之不足，則原法院准予供擔保後為定暫時狀態
      之假處分，並無違誤。
  (五)抗告人前任職相對人處每月薪資78,600元，有相對人所提
      員工薪資資料可憑（見原審卷頁26），又抗告人自陳只領
      取92年度經相對人分配之盈餘獎金為621,418元，亦有抗
      告人所提資料可稽（見原審卷頁55），是抗告人於92年度
      薪資及盈餘獎金所得總計為1,564,618元。則原法院審酌
      抗告人原任職相對人公司之職務及薪資、盈餘、相對人聲
      請抗告人競業禁止之範圍及內容、兩造可能所受之損害及
      所失之利益，認相對人聲請假處分禁止抗告人為競業行為
      之期間五年過長，應以三年為當，並以相當於抗告人三年
      薪資及盈餘獎金所得之約數450萬元為相對人供擔保之金
      額，經核亦稱妥適。抗告人認應以五年薪資及盈餘獎金之
      總數為擔保金額，尚不足採。又定暫時狀態之假處分，如
      有暫時實現本案請求之必要情形，須命先為一定給付始能
      達其目的者，亦得為之，此為民事訴訟法第538條第3項之
      立法意旨所在，此觀之該條項之立法理由自明。易言之，
      為達使債權人先暫時實現本案請求之假處分目的，始有上
      開規定之適用，而命債務人先為一定之給付予債權人。
      本件抗告人（即債務人）主張依上開規定令相對人將擔保
      金先行給付抗告人云云，顯不足採。職是，抗告意旨指摘
      原裁定不當，求予廢棄為無理由，應予駁回。
四、據上論結，本件抗告為無理由，爰裁定如主文。
中　　華　　民　　國　　96　　年　　12　　月　　24　　日
                    民事第十四庭
                        審判長法　官 張  蘭
　　　　　　　　　　  　　　　法　官 黃麟倫
　　　　　　　　　　　  　　　法　官 鄭純惠
正本係照原本作成。
本裁定除以適用法規顯有錯誤為理由，並經本院許可外，不得再
抗告。如提起再抗告，應於收受後10日內委任律師為訴訟代理人
向本院提出再抗告狀。並繳納再抗告費新台幣１千元。
中　　華　　民　　國　　96　　年　　12　　月　　28　　日
　　　　　　　　　　　　　　　書記官 劉麗芬
